臺灣彰化地方法院民事裁定　96年度破字第37號
聲　請　人
即債務人　　甲○○
上列當事人間聲請宣告破產事件，本院裁定如下：
    主  文
聲請駁回。
聲請程序費用新台幣壹仟元由聲請人負擔。
    理  由
一、本聲請意旨略以：
（一）聲請人前向台新國際商業銀行有限公司台北分公司、中國
      信託商業銀行股份有限公司永吉分公司、友邦國際信用卡
      股份有限公司、萬泰商業銀行股份有限公司、臺灣新光商
      業銀行股份有限公司、陽信商業銀行股份有限公司、中國
      信託商業銀行股份有限公司、中華商業銀行股份有限公司
      彰化分公司、台新國際商業銀行有限公司等9家銀行申辦
      信用卡及現金卡，並向日盛國際商業銀行股份有限公司台
      中分公司、安泰商業銀行股份有限公司中崙分公司、台新
      國際商業銀行有限公司台北分公司申辦信用貸款。
（二）聲請人為高中學歷，從事布袋戲表演工作，因1996年賀伯
      颱風造成住家淹水，致使家當及生財工作全部毀壞，只好
      向銀行借款及申辦信用卡以維持生計。但聲請人收入有限
      ，只能繳納最低應繳款，長期後，因利率循環原故，負債
      累積迅速，加上近來景氣不佳，致使聲請人無力負擔，截
      至民國96年10月15日止，共欠上開銀行本金、利息、遲延
      利息、違約金之費用達0000000元。
（三）按聲請人之教育程度、年齡、職業、收入、信用、財產狀
      況及負債情形，聲請人顯已無清償債務能力，聲請人自知
      一旦經法院宣告破產，個人信用將難有恢復之日，各銀行
      亦多會拒絕再與聲請人往來，惟如不採此法，恐將一再陷
      入以債養債之惡性循環中，債務額將更行擴大，且聲請人
      亦努力工作，並非不事生產之人，實非不得已始以名下汽
      車1輛及親友集資贈與之20萬元當作破產財團，以聲請破
      產。再者，一經宣告破產，並謂聲請人即免負任何債務人
      責任，反之，破產人之生活應趨於簡樸、節省消費，一有
      任何惡意隱匿財產行為，法院並得隨時撤銷原准許裁定。
（四）另破產法第82條規定，破產宣告後，破產終結前，破產人
      所取得之財產，亦構成破產財團。是除聲請人現所提出之
      財產可供破產分配之用外，聲請人之收入亦應納入破產財
      團，故以聲請人目前收入及開銷狀態而言，在未償還債務
      情況下，破產財團將可較現所提出之財產範圍更大。且依
      破產法第148條規定旨趣，除債務人之財產不敷清償破產
      財團之費用及財團之債務外，尚難認無宣告破產之實益【
      司法院院字第1505號（二）解釋參照】。
（五）另政府機關已積極訂立相關債務清償法規因應，依立法院
      剛通過之消費者債務清理條例之精神，在於使經濟上處於
      弱勢地位之消費者，得依照較現行破產法簡易行之程序處
      理其債務，讓債務問題不再惡化，得以有經濟上重生之機
      會，因此為配合政府政及使經濟弱者得有重生之機會，自
      應從寬認定破產之要件。況聲請人之所以陷入要聲請破產
      之窘境，有一部分之原因是肇因於債權銀行為了市佔率而
      濫發信用卡及現金卡，卻不做債信控管的工作，使聲請人
      逐漸陷於以卡養卡的無底深淵，故聲請人之所以聲請破產
      ，不能全歸責於聲請人，債權銀行亦應負一部分之責任，
      從而法院不得僅著眼於銀行之利益，而犧牲廣大債務人之
      利益。爰依破產法第1條、第57條、第58條之規定聲請宣
      告破產等語。
二、按財團費用及財團債務，應先於破產債權，隨時由破產財團
    清償之；破產宣告後，如破產財團之財產不敷清償財團費用
    及財團債務時，法院因破產管理人之聲請，應以裁定宣告破
    產終止，破產法第97條、第148條分別定有明文。再按破產
    ，對債務人不能清償債務者，宣告之，為破產法第57條所明
    定。又依同法第148條規定之旨趣，除債務人之財產不敷清
    償破產財團之費用及財團之債務外，尚難認無宣告破產之實
    益。是以法院就破產之聲請，應依職權為必要之調查，倘債
    務人確係毫無財產可構成破產財團，或債務人之財產不敷清
    償破產財團之費用及財團之債務，無從依破產程序清理其債
    務時，始得以無宣告破產之實益，裁定駁回聲請，此觀司法
    院25年院字第1505號解釋自明（最高法院86年度台抗字第47
    9號判決意旨參照。）。次按破產固係對於債務人不能清償
    債務者宣告之，但法院依破產法第63條第2項規定，就破產
    之聲請得依職權為必要之調查，若債務人確係毫無財產，則
    破產財團即不能構成。至若破產財團雖勉可組成，然其破產
    財團之財產尚不足清償破產程序之費用，自無法清償破產債
    權，參酌前開破產法第97條、第148條規定之意旨，即無進
    行破產程序之必要，自應駁回破產之聲請，此理甚明。
三、經查：聲請人雖自稱名下僅有汽車1部及親友贈與之20萬元
    及薪資可供清償債務，故無法償還前開債務等語。但經本院
    於民國96年11月30日通知聲請人應於5日補正其名下資金之
    證明等項，然聲請人於本件裁定時，均未提出證明，亦未具
    狀說明，是聲請人並無法提出其有資金之證明文件，本院自
    無從認定聲請人是否有相當財產可供為破產財團。則聲請人
    既無任何財產足供清償財團費用，其餘破產債權顯無從依破
    產程序受償，破產程序自無開始之必要，是聲請人聲請宣告
    破產即無理由，應予駁回。
四、依破產法第五條，民事訴訟法第95條、第78條，裁定如主文
    。
中　　華　　民　　國　　96　　年　　12　　月　　28　　日
                  民事第一庭    法　官　葛永輝
以上正本係照原本作成。
如不服本裁定應於送達後10日內向本院提出抗告狀。
中　　華　　民　　國　　96　　年　　12　　月　　28　　日
                      　　　    書記官　楊美芳
